【裁判字號】    97,交簡上,3
【裁判日期】    970821
【裁判案由】    過失傷害
【裁判全文】
臺灣臺南地方法院刑事判決             97年度交簡上字第3號
上  訴  人  臺灣臺南地方法院檢察署檢察官
被      告  乙○○
上列上訴人因被告過失傷害案件，不服本院中華民國96年12月10
日第一審刑事簡易判決（96年度交簡字第2734號，原聲請簡易判
決處刑案號：臺灣臺南地方法院檢察署96年度調偵字第840號）
，提起上訴，本院管轄之第二審合議庭判決如下：
    主  文
原判決撤銷。
乙○○因過失傷害人，處拘役伍拾捌日，減為拘役貳拾玖日，如
易科罰金，以新臺幣壹仟元折算壹日。
    事  實
一、乙○○並未考領駕駛執照，竟於民國95年11月17日上午6時
    45分許，騎車牌號碼9GM－887號重型機車，沿臺南市○區○
    ○路，由南往北方向行駛（聲請簡易判決處刑書誤繕為由北
    往南方向行駛），行至該路17巷巷口處，本應注意車前狀況
    ，而依當時情形，並無不能注意之情事，竟疏於注意及此，
    適有甲○○騎車牌號碼KTG－762號重型機車同向在前違規欲
    迴轉，於甲○○作左轉彎之際，二車發生碰撞，致甲○○人
    車倒地，受有右側第七肋骨骨裂、胸壁挫傷、左手挫傷等傷
    害。
二、案經甲○○訴由臺灣臺南地方法院檢察署檢察官聲請依簡易
    判決處刑。
    理  由
壹、程序部分：
    按被告於第二審經合法傳喚，無正當之理由不到庭者，得不
    待其陳述，逕行判決，刑事訴訟法第371條定有明文。次按
    對於簡易判決處刑不服而上訴者，得準用上開規定，此觀諸
    刑事訴訟法第455條之1第3項之規定自明。本案被告乙○○
    經本院合法傳喚，無正當理由未到庭，本院爰不待其陳述，
    依刑事訴訟法第455條之1第3項、第371條之規定，不待其陳
    述而為一造辯論判決，合先敘明。
貳、實體部分：
一、訊據被告乙○○於警詢、偵訊、原審及本院準備程序時坦認
    上揭過失傷害犯行（見臺灣臺南地方法院檢察署96年度交查
    字第955號卷【下稱偵Ａ卷】第5頁；96年度交查字第1004號
    卷【下稱偵Ｃ卷】第4頁；原審簡易案卷【下稱本院Ａ卷】
    第18頁；本院二審卷【下稱本院Ｂ卷】第23頁），核與證人
    即告訴人甲○○於警詢、偵訊、原審法官訊問、本案準備程
    序時之陳述相符（偵Ａ卷第9頁至第13頁、偵Ｃ卷第3頁至第
    5頁、本院Ａ卷第15頁至第19頁、本院Ｂ卷第22頁至第25頁
    ），並有道路交通事故現場圖及道路交通事故調查報告表(一)
    (二)（偵Ａ卷第28、29頁）、臺南市○○○道路交通事故照片
    15張（偵Ａ卷第19頁至第26頁）在卷可佐。
二、按道路交通安全規則第94條3項、第93條第1項第2款、第106
    條第2款、第5款規定，汽車行駛時，駕駛人應注意車前狀況
    ，並隨時採取必要之安全措施，汽車行經無號誌交岔路口時
    ，應減速慢行，作隨時停車之準備；設有分向限制線之路段
    ，不得迴車，汽車迴車前，應暫停並顯示左轉燈光或手勢，
    看清無來往車輛，始得迴轉。經查：
  （一）本件肇事路段劃有分向限制線，限速時速50公里，告訴
        人與被告撞擊處距北側新建路17巷口三岔路口僅約5公
        尺，肇事地點東側路旁停放有正在販賣早餐之小貨車一
        輛，有道路交通現場圖與現場照片可參，且為本件被告
        與告訴人一致供認無訛。參酌被告供稱：慢車道上有買
        早餐的路人（見本院Ａ卷第16頁）；告訴人亦自承肇事
        前亦在該處買早餐（見本院Ａ卷第17頁），由此可見肇
        事地點不僅已近上開交岔路口，且因路旁停放小貨車販
        賣早餐之故，而為人車聚集之處，被告行經該處，原應
        減速慢行，並特別注意車前狀況，作隨時停車之準備，
        然參照被告於警詢及本院訊問時均自承當時車速為時速
        50或50餘公里（見偵Ａ卷第4頁、本院Ａ卷第18頁），
        足見被告行經該處並未減速慢行，亦疏未注意作隨時停
        車之準備，致生本件交通事故，被告顯有過失至明。
  （二）觀諸卷附現場圖與現場照片所示，肇事地點在新建路17
        巷巷口南面約5公尺處，並非在交岔路口內，肇事路段
        劃有分向限制線（即雙黃線），則依前開道路交通安全
        規則第106條第2款之規定，該路段不得迴車。然由告訴
        人陳述：伊當時在同向車道右側買早餐，買完準備要左
        轉到對向車道；（問：妳當時是要迴轉到對向車道往南
        回家？）是的，伊打了方向燈準備左轉，剛起步就被撞
        上；（問：告訴人何時才看到被告，看到時被告距妳多
        遠？）伊根本沒有看到他等語（見本院Ａ卷第16、17頁
        ），足見告訴人有違規迴車之不當駕駛行為，且在迴車
        之始，並未看清前後有無來往車輛，未注意讓在後直行
        之被告先行，即逕行作往左行駛之準備迴車動作，告訴
        人於本件肇事顯有過失至明，且其過失行為應為本件交
        通事故肇事主因，臺南區車輛行車事故鑑定委員會亦同
        此認定，有臺灣省臺南區車輛行車事故鑑定委員會96年
        8 月23日南鑑字第0965902676號函附臺南區960594案鑑
        定意見書可參（偵Ａ卷第2、3頁）。惟告訴人縱有過失
        ，亦無解於被告之過失責任，併此敘明。
三、又據臺南市立醫院95年11月17日開立之甲○○診斷證明書雖
    記載告訴人甲○○受有「疑第7肋骨閉鎖性骨折」及胸壁挫
    傷、左手挫傷等傷害（偵Ａ卷第16頁），然經本院函詢該醫
    院，告訴人就診時之傷勢、復原狀況，以及「疑似骨折」之
    判斷結果時，該醫院分別函覆稱：甲○○於車禍就醫，主訴
    左臂及肩部疼痛，經Ｘ光檢察後無異常，約2周即可恢復，
    無需看護；甲○○於95年11月17日所照之胸部Ｘ光，經重新
    診視並與放射醫師討論結果，確實有右側第7肋骨「骨裂」
    ，病歷記錄右側胸壁局部有壓痛情形。肋骨骨裂依醫學文獻
    記載癒合約6周等情，分別有該醫院97年2月20日南市醫字第
    0970000107號函暨附件就醫摘要、病歷影本（本院Ｂ卷第30
    頁至第34頁）、97年3月18日南市醫字第0970000187號函暨
    附件病歷影本（本案卷第54頁至第61頁）在卷可考。因此，
    甲○○因本件車禍而受有「右側第七肋骨骨裂、胸壁挫傷、
    左手挫傷」等傷害，並無肋骨骨折之事實可以認定。雖府城
    骨科皮膚科診所97年2月1日府城診字第097020101號函文記
    載告訴人有骨折之情形（本案卷第35頁至第40頁），然經本
    院函請其提出診斷告訴人有骨折之Ｘ光片到院後，府城骨科
    皮膚科診所即於97年3月3日以府城診字第097030301號函覆
    本院表示：未曾為告訴人照射Ｘ光，病歷上記載告訴人有骨
    折之情形，係依告訴人陳述在他院Ｘ光有右肋骨骨折所為之
    記載等語（本案卷第48頁至第49頁），由此可知，府城骨科
    前開關於告訴人右肋骨骨有骨折之記載，並無醫學科學上之
    儀器檢視根據，而係依告訴人單方之陳述為憑，故尚無從依
    此函文認定告訴人確受有右肋骨骨折之傷害，附此敘明。
四、綜合上開各節，被告乙○○坦承就本件車禍肇事之駕駛行為
    有過失，且告訴人甲○○因本件交通事故，受有前述身體傷
    害，已見前述，告訴人所受傷害與被告上開過失行為間有相
    當因果關係，從而，被告過失傷害犯行已臻明確，應依法論
    科。
五、核被告乙○○所為，係犯刑法第284條第1項前段過失傷害罪
    。原審以被告犯行明確，依刑事訴訟法第449條第1項前段，
    刑法第284條第1項前段、第41條第1項前段，刑法施行法第1
    條之1，中華民國96年罪犯減刑條例第2條第1項第3款、第7
    條，逕以簡易判決量處被告拘役40日，減為拘役20日，並諭
    知易科罰金之折算標準，固非無見，然查：(一)被告係無照駕
    駛，應依道路交通管理處罰條例第86條第1項，加重其刑至2
    分之1，原判決未審酌被告無照駕駛致人受傷，而漏未適用
    道路交通管理處罰條例第86條第1項之規定加重其刑，自有
    未洽，檢察官上訴意旨，指摘及此，為有理由；(二)又告訴人
    所受之傷勢應為「『右側第七肋骨骨裂』、胸壁挫傷、左手
    挫傷」，原審認定係為「『疑第7肋骨閉鎖性骨折』、胸壁
    挫傷、左手挫傷」之傷害，尚有未洽。原審既有前開違失，
    自應由本院管轄之第二審合議庭將原判決撤銷改判。審酌被
    告並無前科，素行良好，有臺灣高等法院被告前案紀錄表在
    卷可稽，及其國中畢業之智識程度，就本件車禍肇事應負次
    要之過失責任，於警、偵、審中均坦承犯行，犯後態度良好
    、造成告訴人受傷之損害非重，且已與告訴人成立和解（見
    本院97年度南簡字第278號和解筆錄，本院Ｂ卷），然並未
    履行和解條件（見告訴人於本院之陳述，本院Ｂ卷第94頁）
    ，另告訴人已自保險公司處獲得新臺幣3590元之賠償等一切
    情狀，爰量處如主文所示之刑，並諭知易科罰金之折算標準
    。又被告犯罪行為在96年4月24日以前，所犯符合中華民國
    96年度罪犯減刑條例第2條第1項第3款之規定，爰依同條例
    第7條之規定減其刑期2分之1，並諭知易科罰金之折算標準
    ，以資懲儆。
據上論斷，應依刑事訴訟法第455條之1第1項、第3項、第369條
第1項前段、第371條、第364條、第299條第1項前段，刑法第284
條第1項前段，道路交通管理處罰條例第86條第1項，中華民國96
年罪犯減刑條例第2條第1項第3款、第7條第1項，刑法施行法第1
條之1，判決如主文。
本案經檢察官李宗榮到庭執行職務
中    華    民    國    97    年    8     月    21    日
                  刑事第十三庭  審判長法  官  張維君
                                      法  官  陳淑勤
                                      法  官  莊玉熙
以上正本證明與原本無異。
不得上訴。
                                      書記官  余富誠
中    華    民    國    97    年    8     月    22    日


司法院資訊處製作；財團法人民間司法改革基金會備份。
